臺灣臺南地方法院民事判決　　　　　　　95年度訴字第1602號
原　　　告　復華商業銀行股份有限公司
　　　　　　　　　　　　3、7.
法定代理人　戊○○
訴訟代理人　甲○○
　　　　　　丁○○
被　　　告　乙○○
上列當事人間請求給付借款事件，經本院於民國96年6月27日言
詞辯論終結，判決如下：
      主      文
被告應給付原告新臺幣貳佰捌拾柒萬柒仟柒佰陸拾元，及自民國
九十五年五月二十二日起至清償日止，按年息百分之二點六一計
算之利息，並自民國九十五年六月二十三日起至清償日止，逾期
在六個月以內者，按上開利率百分之十，超過六個月部分，按上
開利率百分之二十計算之違約金。
訴訟費用新台幣貳萬玖仟伍佰壹拾貳元由被告負擔。
      事實及理由
一、原告主張：（一）伊於民國94年6月17日起概括承受「保證
    責任台南市第七信用合作社」（以下簡稱七信）全部營業、
    資產及負債，緣訴外人吳東呈（已經本院核發支付命令確定
    ）邀同被告為連帶保證人，於92年1月22日向七信借款新台
    幣（下同）370萬元，約定借款期限15年，利息按年息百分
    之2點61計算，並機動調整，按月清償本息，逾期未繳本息
    ，全部債務視為到期，除按原定利率計息外，逾期在6個月
    以內者，按上開利率百分之10，超過6個月者，按上開利率
    百分之20計算違約金。詎吳東呈自95年5月21日起即不再繳
    息，依約已喪失期限利益，該借款視為全部到期；（二）上
    開借款原係79年11月14日同一筆借款換單續借，被告承認該
    79年11月14日約定書為其所親簽，則本件借款於92年辦理換
    單續借時，因有提供被告印章、身分證件，且被告與吳東呈
    係夫妻，縱系爭借款借據上非屬被告南本人之簽名筆跡，則
    被告將其印章、身分證件交付他人辦理本件連帶保證，亦應
    負表見代理之責任，爰依消費借貸、連帶保證之法律關係起
    訴。並聲明：如主文第一項所示。
二、被告則以：伊從未簽立連帶保證契約，原告所提出之借據、
    約定書等均非其所親簽，其上印文亦非其所有，伊夫即借款
    人吳東呈長期對家庭不負責任，伊與吳東呈已於95年間離婚
    ，伊不須對吳東呈之借款債務負清償之責等語置辯，並聲明
    ：駁回原告之訴。
三、原告上開主張之事實，業據提出借據、約定書、放款對帳單
    、繳息查詢單、撥款傳票等件為證，又訴外人吳東呈借款部
    分經本院核發支付命令確定在案，被告雖以前揭情詞置辯，
    是本件爭執之要點在於：被告是否於92年1月22日就系爭借
    款成立連帶保證契約？
四、本院判斷：
（一）按當事人主張有利於己之事實者，就其事實有舉證之責任
      ，民事訴訟法第277條前段定有明文。又私文書經本人或
      其代理人簽名、蓋章者，推定為真正，民事訴訟法第358
      條亦定有明文。而依法律之規定，有使用文字之必要者，
      得不由本人自寫，但必須親自簽名。如有用印章代簽名者
      ，其蓋章與簽名生同等之效力，民法第3條第1項、第2項
      分別定有明文，即謂若由他人代寫其姓名下加蓋印章以代
      簽名，其效力亦與自己簽名生同一效力。至借據內印章既
      屬真正，雖由他人代為立據而除有確切反證外，亦推定為
      本人授權行為。當事人主張有利於己之事實，就其事實有
      舉證之責任，又「私人之印章，由自己使用為常態，被人
      盜用為變態，主張變態事實之當事人，自應就此印章被盜
      用之事實負舉證之責任。被上訴人於事實審已自承系爭借
      據連帶保證人所蓋用之印文為其印鑑，係屬真正，則被上
      訴人自應就其抗辯係遭他人盜蓋一節，負舉證責任。」（
      最高法院37年上字第8816號判例、86年度台上字第717 號
      判決參照）。由此可知，當事人對於契約內所示印文之印
      章，如承認其為真正，僅否認印文非其本人所蓋，該變態
      事實應由主張被盜用之一方負舉證責任，倘未盡舉證之責
      ，即應推定印文係由本人或有權使用之人所蓋用。
（二）原告主張被告為系爭借款連帶保證人，並提出79年11月14
      日約定書為證，被告起初自認79年約定書簽名為真正，嗣
      後復撤銷自認，否認該簽名為伊所為云云，然查：
    (1)證人即79年11月14日當日七信對保丙○○到庭結證稱：伊
      認識被告，她是當時七信協理吳東呈的太太，吳東呈確實
      有向七信貸款，當時有一不成文規定，夫妻一方借款，他
      方須為連帶保證人，伊確實有依規定由本人親自完成對保
      手續等語（見本院卷79頁）。
    (2)經本院將系爭92年借據暨約定書、79年約定書及被告自認
      簽名真正之相關文件資料送請內政部警政署刑事警察局鑑
      定結果認：『(1)79年11月14日約定書上立約定書人對保簽
      章欄內之「乙○○」姓名字跡與被告自認簽名真正之資料
      及其當庭書寫姓名之筆跡相符，(2)92年1月22日借據、約
      定書及印鑑卡上「乙○○」姓名筆跡，以現有資料仍未達
      足資認定之程度，(3)92年1月22日借據、約定書及印鑑卡
      上「乙○○」印章印文與70年11月14日約定書上立約定書
      人留存印鑑處欄內「乙○○」印文相符』等情，有該局96
      年5月21日刑鑑字第0960061977號鑑定書在卷可稽（見本
      院卷111至115頁），堪認79年11月14日約定書上被告簽名
      及印章應屬真正，而系爭92年1月22日借據、約定書及印
      鑑卡上「乙○○」印文又與70年11月14日約定書上立約定
      書人留存印鑑處欄內「乙○○」印文相符，則依上開判例
      意旨及說明，縱系爭借據上之簽名尚無法認定為被告本人
      所簽，然其上印文既與79年11月14日約定書上被告之印文
      相符而為真正，即無損其於系爭借款借據、約定書上所蓋
      印章印文為真正之所生與本人簽名有同一之效力，是除被
      告能提出確切反證（或證明印章為他人所盜用）外，是尚
      難徒憑被告自稱未於系爭借款借據上簽名，而否認系爭借
      款之效力。
五、綜上所述，被告於系爭借款借據、約定書上之印文為真正，
    復未就上開印文係遭盜蓋一節舉證以實其說，是應就系爭借
    款負連帶保證之責任。從而，原告依消費借貸、連帶保證、
    之法律關係，請求被告應給付如主文第一項所示，為有理由
    ，應予准許。
六、據上論結：本件原告之訴為有理由，依民事訴訟法第78條、
    第87條，判決如主文。
中　　華　　民　　國　　96　　年　　6 　　月　　29　　日
                  民事第一庭    法　官　蔡雅惠
以上正本係照原本作成
如對本判決上訴，須於判決送達後20日內向本院提出上訴狀
中　　華　　民　　國　　96　　年　　6 　　月　　29　　日
                                書記官　詹書瑋
